臺灣新北地方法院板橋簡易庭民事判決
　　　　　　　　　　　　　　　　　　110年度板簡字第625號
原　　　告　廖憲明　

被　　　告　蘇建智　
訴訟代理人　詹智揚　
上列當事人間請求侵權行為損害賠償事件，原告提起刑事附帶民
事訴訟，經本院刑事庭裁定移送前來（本院109年度審交附民字
第899號），本院於民國110年9月14日言詞辯論終結，判決如下
：
    主      文
被告應給付原告新臺幣1,598,797元，及自民國110年3月10日起
至清償日止，按週年利率5%計算之利息。
原告其餘之訴駁回。
訴訟費用新臺幣1,000元，由被告負擔新臺幣120元，餘由原告負
擔。
本判決原告勝訴部分得假執行。但被告如以新臺幣1,598,797元
為原告預供擔保，得免為假執行。
原告其餘假執行之聲請駁回。
    事實及理由
一、原告主張：原告於民國109年1月4日晚間6時39分許騎乘車牌
    號碼000-000號普通重型機車（下稱系爭車輛），行駛於新
    北市樹林區中華路往板橋方向，於行至新北市樹林區中華路
    188之2號時，被告駕駛車牌號碼000-0000號自用小客車突然
    從分隔島空隙自對向迴轉，原告為閃避被告駕駛車輛，緊急
    煞車而人車倒地，原告因此受有頭部外傷、頸椎第三、四、
    五節椎間盤突出併壓迫脊髓損傷之傷勢。原告自此行動不便
    ，迄今仍無法復原，被告前開行為，業經本院以109年度審
    交易字第1105號刑事判決有罪確定。原告因被告上開行為受
    有如下之損害：㈠醫療費用暨醫療器材費用新臺幣（下同）
    282,527元、復健費用8,080元、亞東醫院將來醫療費用41,
    600元、將來復建費用7,800元；㈡看護費用114,400元：原
    告因傷住院期間由親人看護及聘請看護共計52日，每日照護
    費用2,200元，共計114,400元；㈢復健期間不能工作損失1,
    885,000元：原告本係從事鐵工工程，年資高達20餘年，已
    為專業技術鐵工師傅（目前專業師傅工資行情每日約2,700
    元以上），原告自營鐵工事業，平均每月收入約65,000元，
    原告自109年1月5日起即無法工作，迄至109年12月10日止，
    尚須花費18個月復健，加上之前無法工作之期間約11個月，
    以每月65,000元計算，不能工作之損失共計1,885,000元；
    ㈣勞動能力減損56,160,000元：經國立臺灣大學醫學院附設
    醫院（下稱臺大醫院）環境暨職業醫學部診斷原告勞動能力
    減損比例為31%至41%之間，以上開鑑定結果平均值36%計算
    ，依勞動基準法第54條規定勞工退休年齡為65歲，原告為64
    年5月24日生，於109年1月4日約45歲，至65歲尚能工作20年
    ，請求勞動能力減損金額5,616,000元（計算式：65,000元
    ×36%×l2月×20年＝5,616,000元）；㈤系爭車輛修復費用
    9,790元（零件8,040元、工資1,750元）；㈥安全帽損失2,0
    00元、萬寶龍手錶損失50,000元、衣物損害3,000元；㈦精
    神慰撫金1,000,000元：原告終身無法正常行動，勞動能力
    減損，目前亦有後遺症，大小便時有失禁，精神痛苦不堪，
    被告又始終閃避賠償問題，僅交由保險公司處理，保險公司
    僅願賠償醫藥費，原告迄今未獲賠償，被告亦未關心道歉，
    請求被告賠償精神慰撫金1,000,000元。上開金額共計9,020
    ,197元。為此，爰依民法第184條第1項前段、第193條、第
    195條、第196條之規定，請求被告賠償等語。並聲明：㈠被
    告應給付原告9,020,197元，及自110年2月26日附帶民事起
    訴狀繕本送達翌日起至清償日止，按週年利率5%計算之利息
    。㈡願供擔保請准宣告假執行。
二、被告則以：
 ㈠ 醫療、器材、復健、將來醫療、復健費用部分：不爭執原告
    請求醫療費用270,952元【即亞東紀念醫院（下稱亞東醫院
    ）、衛生福利部雙和醫院（下稱雙和醫院）開立之醫療費用
    收據、萬德傷殘器材有限公司開立之統一發票】；其餘部分
    原告應提出單據佐證，不同意原告請求將來醫療、復健費用
    損失。
 ㈡ 看護費用部分：不爭執原告請求看護費用114,400元。
 ㈢ 不能工作損失：骨折癒合過程需復健治療期間不代表原告無
    法工作，本件應考量原告從事工作性質及內容，依常理其所
    受傷勢應隨休養之期間越長，復原狀況越佳，如有採積極有
    效之治療方式，傷害應有所改善或治癒，故原告請求29個月
    不能工作損失不合理；原告提出之交易明細不足以證明此為
    原告之營業收入，且亦無從得知原告之營業成本，原告應提
    出所得稅扣繳憑證以確認其合法受領薪資金額，原告如未提
    供所得資料，則應以本件事故發生時之基本工資23,800元核
    算，3個月不能工作之損失共計71,400元。
 ㈣ 勞動能力減損：臺大醫院環境暨職業醫學部未進行相關理學
    檢查影像檢查或引用相關失能評估指引及失能評估表等評估
    ，故被告認為原告主張之勞動能力減損比例不可採。
 ㈤ 財物損失部分：
 ⒈ 安全帽：請原告提供原安全帽購買年份之證明及實際之購買
    金額，並提供受損照片以確認損失狀況並折舊，否則該部分
    請求無理由。
 ⒉ 系爭車輛修復費用：零件依法折舊後金額應為979元，逾此
    部分之請求應無理由。
 ⒊ 手錶：請原告提供手錶購買年份之證明及實際購買金額，且
    提供詳細受損照片，以確認損失狀況並折舊，否則該部分請
    求無理由。
 ⒋ 衣物：請原告提供衣物購買年份之證明及實際購買金額，且
    此非本件事故直接所致之損失，原告此部分之請求無理由。
 ㈥ 精神慰撫金部分：原告請求精神慰撫金1,000,000元，實有
    過高，考量原告後續復原等狀況與雙方經濟能力等，認為應
    以200,000元為宜。
 ㈦ 責任分攤：依新北市政府交通事件裁決處新北車鑑字第0000
    000號鑑定意見書，可見原告未注意車前狀況，為肇事次因
    ，被告僅需負擔6成肇事責任等語，資為抗辯。
 ㈧ 並聲明：⒈原告之訴駁回。⒉如受不利判決，願供擔保請准
    宣告免為假執行。
三、法院之判斷：
 ㈠ 原告主張被告於上開時、地駕駛前揭車輛，於迴車前未暫停
    並顯示左轉燈光或手勢，看清有無來往車輛，即貿然向左迴
    轉，致原告閃避不及而人車倒地，因此受有頭部外傷、頸椎
    第三、四、五節椎間盤突出併壓迫脊髓損傷之傷害，系爭車
    輛因而受損等情，業據提出亞東醫院診斷證明書暨醫療費用
    收據、雙和醫院診斷證明書暨醫療費用收據、臺大醫院診斷
    證明書暨門診醫療費用收據、萬德傷殘器材有限公司訂購單
    、統一發票、燦鴻藥局免用統一發票收據、電子發票證明聯
    、系爭車輛行車執照、華益車業行出具之估價單及本院109
    年度審交易字第1105號刑事判決為證，另有臺灣高等法院11
    0年度交上易字第56號刑事判決存卷可考，並經本院依職權
    向新北市政府警察局樹林分局調閱本件道路交通事故卷宗暨
    調閱上開刑事案件偵審卷宗，核閱屬實，復為被告所不爭執
    ，堪信原告此部分之主張為真。
 ㈡ 按因故意或過失，不法侵害他人之權利者，負損害賠償責任
    ；不法侵害他人之身體或健康者，對於被害人因此喪失或減
    少勞動能力或增加生活上之需要時，應負損害賠償責任；不
    法侵害他人之身體、健康，被害人雖非財產上之損害，亦得
    請求賠償相當之金額；不法毀損他人之物者，被害人得請求
    賠償其物因毀損所減少之價額，民法第184條第1項前段、第
    193條第1項、第195條第1項前段、第196條分別定有明文。
    查被告不法侵害原告身體、健康及財產權之侵權行為事實，
    業經認定於前，從而，原告依前開規定，訴請被告負賠償責
    任，洵屬有據，茲將原告得請求被告賠償之金額，分述如下
    ：
 ⒈ 醫療費用暨醫療器材費用及將來醫療、復健費用部分：
    原告主張因被告前開過失傷害行為，受有頭部外傷、頸椎第
    三、四、五節椎間盤突出併壓迫脊髓損傷等傷害，而支出醫
    療、復健費用暨診斷證明書費用290,607元（即含醫療費用
    暨醫療器材費用282,527元、復健費用8,080元）乙節，固提
    出前揭診斷證明書暨醫療費用收據為證，惟經核算前開單據
    總計為287,297元，是以，原告請求被告醫療、復健費用暨
    診斷證明書費用於287,297元之範圍內為可採，逾此部分即
    屬無憑。至原告雖復請求被告賠償將來醫療費用41,600元及
    將來復健費用7,800元，然原告未提出任何醫師所出具確有
    進行前揭後續療程之必要，以及後續療程之內容、期間、費
    用等相關證明文件以供本院審酌，則此部分請求，亦屬無據
    ，而不可採。
 ⒉ 看護費用部分：
    原告主張因傷於雙和醫院、亞東醫院住院期間，聘請看護24
    日，另委由親人看護28日，共計52日，以每日照護費用2,20
    0元計算，請求被告給付看護費用114,400元，並提出亞東醫
    院、雙和醫院診斷證明書及看護費用收據為證，且為被告所
    不爭執，是以，原告請求被告給付看護費用114,000元，洵
    屬可採。
 ⒊ 不能工作損失部分：
 ⑴ 原告主張其為專業技術鐵工師傅，自營鐵工事業，因本件事
    故受傷需休養及復健治療共29個月，而受有不能工作損失等
    情，固據提出亞東醫院診斷證明書為憑，惟本院依職權函詢
    雙和醫院、雙和醫院依原告於該院就醫之病歷資料判斷，原
    告因傷不能從事鐵工工作之期間為何，經亞東醫院以110年7
    月7日亞病歷字第1100707003號函覆略以：「神經外科回覆
    ，病患廖憲明因脊髓損傷致神經功能受損，雖經手術治療後
    仍需持續復健治療，若一般輕量工作者約4至6個月可返回工
    作崗位，若需從事粗重、高危險性工作，建議術後滿1年較
    合適安全」、雙和醫院以110年7月22日雙院歷字第11000067
    78號函覆略以：「本案廖君自109年1月4日因第4頸椎脊髓損
    傷至110年6月9日止，經評估因傷無法從事鐵工工作，而開
    立診斷證明書當時為109年12月10日，尚須6個月不能負重工
    作」，另佐以原告係於109年1月9日至亞東醫院接受頸椎間
    盤切除併支架融合手術，此有亞東醫院109年3月30日出具之
    診斷證明書在卷足憑，堪認原告於109年1月4日至110年6月9
    日止確有因傷不能工作而需休養之情。
 ⑵ 又原告主張其每月收入為65,000元，固提出存摺內頁交易明
    細為據，然原告取得該等款項之原因不一而足，原告復未提
    出估價單證明上開款項均為營業收入，尚難據以認定此即為
    原告經營鐵工事業之營業收入，況按商人之經營能力固為勞
    動能力之一種，但營業收入乃出於財產之運用，資本及機會
    等皆其要素，不能全部視為勞動能力之所得（最高法院63年
    度台上字第1394號判例參照），自不得以原告於事故發生前
    之營業收入認定其每月勞動能力之所得，惟依原告之年齡、
    能力、技能、社會經驗等觀之，在通常情形下，其從事勞動
    工作每月可能之收入，至少應不低於基本工資，本院認以法
    定基本工資為本件計算基礎，應稱合理，又依行政院勞動部
    公布之一般勞工基本工資，自109年1月1日起至109年12月31
    日實施之每月基本工資為23,800元，自110年1月1日起至110
    年12月31日實施之每月基本工資為24,000元，依此計算，堪
    認原告因傷不能工作之損失為411,213元（計算式：23,800
    元×11＋23,800元×28/30＋24,000元×5＋24,000元×9/30
    ＝411,213元，元以下四捨五入），逾此之請求，難謂有據
    。
 ⒋ 勞動能力減損部分：
    原告主張其因本件事故而受有前開傷害，所受勞動能力減損
    比例為36%，據此請求被告賠償其勞動能力減損損失5,616,0
    00元，並提出臺大醫院110年1月26日出具之診斷證明書為佐
    ，觀諸該診斷證明書醫師囑言欄記載略以：「依據病患於亞
    東醫院、雙和醫院等醫療院所之就醫資料，輔以本院職業醫
    學科門診病史（含工作經歷、內容等職業史）詢問，於使用
    與受囑託而為鑑定相同之評估方式後，可得其勞動能力減損
    比例介於31 %至41%」等語，另審酌前開診斷證明書之開立
    時間為110年1月間，經考量原告正值壯年勞動能力，其傷患
    隨康復應有逐漸恢復之可能，是本院認以勞動能力減損為32
    %計算為妥適，並以勞動部所發布每月最低基本工資計算原
    告每月勞動能力減損之工資。又原告係64年5月24日生，依
    勞動基準法第54條第1項第1款規定65歲為強制退休之年齡，
    原告計可工作至129年5月23日止，原告減少勞動能力期間即
    為109年1月4日至129年5月23日，共計20年4月20日，原告請
    求一次給付，自應扣除中間利息，依霍夫曼計算法扣除中間
    利息（首期給付不扣除中間利息）後，原告得請求之減少勞
    動能力損失即應為1,307,832元【計算式：91,392×14.0000
    0000+（91,392×0.00000000）×（14.00000000-00.000000
    00）＝1,307,831.00000000。其中14.00000000為年別單利
    5%第20年霍夫曼累計係數，14.00000000為年別單利5%第21
    年霍夫曼累計係數，0.00000000為未滿一年部分折算年數之
    比例（4/12+20/365＝0.00000000）。採四捨五入，元以下
    進位】，逾此部分之請求，應予駁回。
 ⒌ 系爭車輛維修費用部分：
    按依民法第196條請求賠償物被毀損所減少之價額，得以修
    復費用為估定之標準，但以必要者為限（例如：修理材料以
    新品換舊品，應予折舊）。被害人如能證明其物因毀損所減
    少之價額，超過必要之修復費用時，就其差額，仍得請求賠
    償【最高法院77年度第9次民事庭會議決議㈠可資參照】。
    經查，原告主張系爭車輛因本件事故受損，其因而支付系爭
    車輛修復費用9,790元乙情（零件8,040元、工資1,750元）
    ，業據提出華益車業行出具之估價單為佐，惟該修復費用之
    零件係以新品更換舊品，則應扣除折舊後計算其損害。復依
    行政院財政部發布之「固定資產耐用年數表」規定，機器腳
    踏車其耐用年數為3年，並依同部訂定之「固定資產折舊率
    表」規定，耐用年數3年依定率遞減法之折舊率為千分之536
    ，其最後1年之折舊額，加歷年折舊累計額，其總和不得超
    過該資產成本原額10分之9。準此，系爭車輛係於102年6月
    出廠，有系爭車輛行車執照影本在卷足憑，至本件事故發生
    之109年1月4日，系爭車輛之實際使用年數已逾3年，故原告
    就零件部分得請求之金額應以804元為限，加計無須折舊之
    工資1,750元，原告所得請求系爭車輛修復費用為2,554元（
    計算式：804元＋1,750元＝2,554元）。
 ⒍ 安全帽、萬寶龍手錶、衣物受損損失部分：
    又按當事人已證明受有損害而不能證明其數額或證明顯有重
    大困難者，法院應審酌一切情況，依所得心證定其數額；損
    害賠償之訴，原告已證明受有損害，有客觀上不能證明其數
    額或證明顯有重大困難之情事時，如仍強令原告舉證證明損
    害數額，非惟過苛，亦不符訴訟經濟之原則，爰增訂第2項
    ，規定此種情形，法院應審酌一切情況，依所得心證定其數
    額，以求公平，此亦有民事訴訟法第222條第2項明文暨其立
    法理由可參。經查，原告主張其所有之安全帽、萬寶龍手錶
    、衣物因本件事故受損，並提出安全帽及萬寶龍手錶受損照
    片為證，至其雖未能提出衣物之受損照片，然本院審酌原告
    於事故發生時緊急煞車，致車輪鎖死打滑而人車倒地，其頸
    椎因此受有前開傷勢，衡情原告於是日穿著之衣物因與地面
    磨擦而生破損，核與常情無違，又依原告所術，醫護人員因
    急診救治之需而剪破原告身上衣物，原告身上衣物因此破損
    ，堪認原告所有衣物之損害與本件事故確有相當因果關係，
    是以，原告請求賠償其所有衣物之損害，亦有理由。再者，
    本院考量如令原告請求出售之店家重新開立購買證明及明確
    核算受損金額，誠屬困難，爰衡酌該安全帽、萬寶龍手錶、
    衣物確為原告所使用，原告自陳其係於事故發生前4、5年以
    3,000元之價格購買該安全帽及以60,000元至70,000元之價
    格購入二手萬寶龍手錶，於109年間以1,400元至1,500元之
    價格購入外套、於5、6年前以2,500元之價格購入牛仔褲、
    以500元之價格購入T恤，可見安全帽、萬寶龍手錶、衣物等
    皆非新品，衡情使用後已有折舊之情形，原告自不能請求被
    告以新品之價格賠償，而本件原告尚無法舉證其折舊後之金
    額，爰依民事訴法第222條第2項之規定，審酌該安全帽、萬
    寶龍手錶受損狀況暨安全帽、萬寶龍手錶、衣物之市場行情
    價格等一切情況，認原告得請求被告賠償之安全帽、萬寶龍
    手錶、衣物之損失各以300元、10,000元、800元計算為合理
    。
 ⒎ 精神慰撫金部分：
    再按不法侵害他人之人格權，被害人受有非財產上損害，請
    求加害人賠償相當金額之慰撫金時，法院對於慰撫金之量定
    ，應斟酌實際加害情形、所造成之影響、被害人痛苦之程度
    、兩造之身分地位、經濟情形及其他各種狀況，以核定相當
    之數額（最高法院47年度台上字第1221號、51年度台上字第
    223號判例意旨參照）。查原告因被告前開過失傷害行為，
    而受有上開傷勢，已如前述，堪認原告精神上自受有一定程
    度之痛苦，原告依民法第195條第1項規定，請求非財產上損
    害賠償，洵屬有據。爰審酌原告從事鐵工工程、月入約65,0
    00元，名下有汽車1輛、貨車1輛，被告從事技術員工作、月
    入約50,000元至60,000元等情，業經兩造陳述在卷，另參酌
    兩造稅務電子閘門所得調件明細表所示資力狀況，經綜合考
    量兩造之關係、身分地位、經濟狀況、原告受傷程度、被告
    之侵權行為態樣暨情節等一切情狀，認原告請求被告賠償1,
    000,000元之非財產上損害尚屬過高，應核減為150,000元為
    適當。
 ⒏ 綜上，原告得請求被告賠償之金額共計2,283,996元（計算
    式：287,297元＋114,000元＋411,213元＋1,307,832元＋2,
    554元＋300元＋10,000元＋800元＋150,000元＝2,283,996
    元）。
 ㈢ 末按汽車行駛時，駕駛人應注意車前狀況及兩車並行之間隔
    ，並隨時採取必要之安全措施，道路交通安全規則第94條第
    3項定有明文。再按損害之發生或擴大，被害人與有過失者
    ，法院得減輕賠償金額，或免除之，民法第217條第1項定有
    明文。此項規定之目的，在謀求加害人與被害人間之公平，
    故在裁判上法院得以職權減輕或免除之（最高法院85年台上
    字第1756號判例意旨可稽）。經查，被告固有駕駛車輛迴轉
    時未注意來往車輛之過失，惟參以原告於警詢時陳稱：伊騎
    乘普通重型機車，沿中華路直行往板橋方向，對方突然迴轉
    ，伊趕緊剎車，因急煞車輪鎖死打滑摔車，未與對方發生碰
    撞，發現危險時距離對方約15公尺，時速約50公里等語，堪
    認原告騎乘系爭車輛行經上開路口時，亦疏未注意車前狀況
    而有過失甚明。本件前經送請新北市政府車輛行車事故鑑定
    會鑑定，鑑定結果認：「一、蘇建智駕駛自用小客車，迴轉
    時未注意來往車輛，為肇事主因。二、廖憲明駕駛普通重型
    機車，未注意車前狀況，為肇事次因」，此有新北市政府車
    輛行車事故鑑定會新北車鑑字第0000000號鑑定意見書附卷
    可參，亦同本院之認定，足徵被告抗辯原告亦與有過失，核
    屬可採。從而，本院審酌雙方過失之程度及對本件事故造成
    之影響大小，認被告就本件事故應負擔70%之過失責任，原
    告則應負擔30%之過失責任。基此，爰依前開規定，減輕被
    告之賠償金額為1,598,797元（計算式：2,283,996元×70%
    ＝1,598,797元，元以下四捨五入）。
四、綜上所述，原告依侵權行為損害賠償之法律關係，請求被告
    給付1,598,797元，及自110年2月26日附帶民事起訴狀繕本
    送達翌日即110年3月10日起至清償日止，按週年利率5%計算
    之利息，為有理由，應予准許。逾此範圍之請求，則無理由
    ，應予駁回。
五、本件原告勝訴部分係適用簡易訴訟程序所為被告敗訴之判決
    ，爰依職權宣告假執行。又原告聲請供擔保宣告假執行之部
    分，僅係促使法院職權發動，毋庸另予准駁之表示。至原告
    敗訴之部分，其假執行之聲請即失所附麗，應予駁回。另被
    告陳明願供擔保，請求免為假執行，核無不合，爰酌定相當
    擔保金額准許之。
六、本件損害賠償事件乃刑事附帶民事訴訟，由刑事庭移送前來
    ，當事人原無需繳納訴訟費用，惟原告請求系爭車輛修復費
    用9,790元、安全帽損失2,000元、萬寶龍手錶損失50,000元
    、衣物損害3,000元部分，雖非屬附帶民事訴訟請求之範圍
    ，然已合於民事起訴之程序要件，致生訴訟費用1,000元，
    爰依此部分之勝敗比例，命被告負擔120元，餘由原告負擔
    。
中    華    民    國    110    年    10    月    8    日
                  臺灣新北地方法院板橋簡易庭
                             法  官  施函妤
以上為正本係照原本作成。
如不服本判決，應於送達後20日內，向本院提出上訴狀並表明上
訴理由，如於本判決宣示後送達前提起上訴者，應於判決送達後
20日內補提上訴理由書（須附繕本）。
中    華    民    國    110    年    10    月    8    日
                             書記官  吳昌穆